臺灣臺北地方法院民事簡易判決
109年度北簡字第2241號
原      告  劉學鶯  
訴訟代理人  孫銘豫律師
複代理人    高立凱律師
被      告  衛純菁  
訴訟代理人  張簡勵如律師
            林若榆律師
上列當事人間請求給付票款事件，本院於民國111年1月21日言詞
辯論終結，判決如下：
    主  文
原告之訴及假執行之聲請均駁回。
訴訟費用由原告負擔。
    事實及理由
一、原告起訴主張略以：原告執有被告所簽發如附表所示之支票
    1紙（下稱系爭支票），基於票據無因性，原告行使票據權
    利，毋庸舉證與前手間之原因關係。本件兩造非直接前後手
    ，系爭支票於民國107年8月21日經訴外人張龍騰提示付款遭
    拒後，由訴外人莊隆慶贖回，再於108年6月28日將之交付原
    告，原告於108年7月1日提示付款遭拒，雖有期後受讓情形
    ，惟依票據法144條準用第41條關於背書之規定，支票發票
    人本應依票據法第126規定依照支票文義擔保支票票款之給
    付，自不生被告得以對抗莊隆慶之事由轉而對抗原告。縱認
    被告得以對抗莊隆慶之事由對抗原告，被告未就交付系爭支
    票之基礎原因關係盡舉證責任，應受不利判決，況原告就莊
    隆慶已交付借款予被告之事為舉證，爰依票據之法律關係請
    求等語，並聲明：被告應給付原告300萬元，及自起訴狀繕
    本送達翌日起至清償日止，按年息6%計算之利息。
二、被告則以：緣其與莊隆慶於106年8月間協議向訴外人賈文中
    借款以共同投資群富通科技股份有限公司（下稱群富通公司
    ）股票，約定各負擔保證金600萬元之半數即300萬元（下稱
    系爭投資協議），因被告當時資金調度中，遂由莊隆慶簽發
    面額600萬元支票交予被告轉交賈文中以支付前揭600萬元保
    證金，被告則簽發系爭支票交予莊隆慶，作為其應負擔之半
    數保證金，嗣因賈文中未同意借款，其與莊隆慶合意解除系
    爭投資協議並將600萬元支票返還予莊隆慶，然莊隆慶卻不
    返還系爭支票，並將系爭支票交予張龍騰於107年8月21日提
    示，因被告聲請止付而退票後，莊隆慶自張龍騰處取回系爭
    支票後，竟又將系爭支票交予原告於108年7月1日提示，原
    告明知上情仍惡意取得系爭支票，不得享有票據上權利。況
    原告於108年7月1日提示未獲付款後，已將系爭支票返還莊
    隆慶，原告未執有系爭支票，其請求被告給付票款無理由。
    縱認原告執有系爭支票，亦屬期後背書取得，僅生通常債權
    讓與之效力，原告若主張系爭支票原因關係為莊隆慶與被告
    間之消費借貸關係，應由原告舉證證明，而依原告及證人莊
    隆慶所述，並不能證明被告簽發系爭支票原因關係為借貸，
    亦不能證明原告與莊隆慶間於107年1月17日之借款730萬元
    為真，原告持有系爭支票提示，係以無償或顯不相當之對價
    取得，自不得行使系爭支票權利等語，資為抗辯，並聲明：
    原告之訴駁回。
三、得心證之理由：
    原告主張其自莊隆慶處取得系爭支票，嗣於108年7月1日持
    系爭支票提示，因經掛失止付而不獲兌現等情，業據原告提
    出系爭支票與退票理由單影本為證（卷一第329-331頁），
    復為被告所不爭執，堪信為真。原告另主張其為系爭支票執
    票人，莊隆慶交付系爭支票，係因原告借款予莊隆慶等情，
    則被告所否認，並以前詞置辯，是本院所應審酌者厥為：①
    原告是否為系爭支票執票人？②原告是否以惡意、無對價或
    以不相當之對價取得系爭支票？茲分述如下：
(一)查被告簽發系爭支票交付莊隆慶，嗣莊隆慶將系爭支票轉讓
    並交付予訴外人張龍騰，張龍騰於107年8月21日提示系爭支
    票，因「經掛失止付」為由退票，張龍騰即將系爭支票交付
    予莊隆慶。被告則以系爭支票遺失為由，聲請公示催告（案
    列：本院108年度司催字第74號），復於108年5月2日聲請本
    院為除權判決（案列：本院108年度除字第656號），因莊隆
    慶於同年5月21日申報其合法持有系爭支票，本院乃以公示
    催告程序已因有人申報權利而終結，被告自無從再就系爭支
    票聲請除權判決等理由駁回其聲請，被告抗告後經臺灣高等
    法院108年度抗字第1001號裁定駁回其抗告，嗣後原告於108
    年7月1日再次提示系爭支票，亦因「經掛失止付」而退票等
    情，有票據掛失止付通知書、本院108年度司催字第74號裁
    定、108年度除字第656號裁定、張龍騰調查筆錄可佐（卷一
    第67-70、169-174頁），並有調取前除權判決及其抗告事件
    卷宗查明無訛。
(二)原告於本件主張莊隆慶陸續向其借款，其於107年1月17日轉
    帳730萬元借款予莊隆慶，莊隆慶為部分清償借款於108年6
    月28日交付系爭支票（卷一第251頁），其為系爭支票執票
    人，並舉證人莊隆慶為證，惟查莊隆慶雖證稱伊向原告借錢
    ，才將系爭支票交予原告等語（卷一第352頁），但對於借
    款之細節等情，莊隆慶證稱：要算才知道，三、兩千萬大概
    有千萬，借款次數多次，還欠很多，慢慢還，系爭支票並沒
    有指定要清償哪一筆借款等語（卷一第353、357-358頁），
    原告則稱：因莊隆慶欠我730萬元，所以交付系爭支票，除7
    30萬元外，尚有借莊隆慶其他款項，金額要問會計，730萬
    是106年時，總額要再查，系爭支票沒有特定要還哪一筆借
    款，借款也無約定利息，清償日期是莊隆慶有錢就還等語（
    卷一第361-363頁），互核其二人所述，對於總借款金額、
    已清償金額、欠款餘額若干等，皆無法說明，倘若原告與莊
    隆慶間果真有高達上千萬元之債務者，其等怎會不知欠款餘
    額？況佐以原告與莊隆慶二人育有1子乙節，及被告提出之
    原告與莊隆慶之合照（卷一第223-225頁），堪認原告與莊
    隆慶關係匪淺，其二人間縱使有金錢、資金往來，是否確實
    為金錢借貸關係，莊隆慶是否確實積欠原告債務等，皆非無
    疑。而系爭支票究竟是清償何筆欠款，其二人亦均稱未特定
    等語，則原告主張因莊隆慶清償借款而受讓系爭支票，尚難
    採信。
(三)再者，莊隆慶復證稱：原告於系爭支票遭退票後即將系爭支
    票交給我，系爭支票現在在我這裡（卷一第359、360頁），
    她（指劉學鶯）退票就把那張當作不要的紙了等語（卷一第
    533、534頁法庭錄音光碟節錄譯文），原告亦稱對於莊隆慶
    上開證述，即系爭支票目前係由莊隆慶持有乙節，並無意見
    等語（卷一第364頁），堪認自原告於108年7月1日提示系爭
    支票退票後，至109年10月23日言詞辯論日止，系爭支票仍
    由莊隆慶持有，則原告於108年12月20日提起本件訴訟（卷
    一第7頁），是否確實持有系爭支票，已非無疑。又參以莊
    隆慶自張龍騰處取回系爭支票後，仍為票據權利人，並於上
    開除權判決事件中申報權利，且對被告以系爭支票遺失為由
    掛失止付一節，對被告提出誣告之刑事告發，經臺灣臺北地
    方檢察署（下稱臺北地檢署）檢察官偵查後以被告否認其有
    何誣告犯行，係因與莊隆慶合資購買股票方開立系爭支票，
    後沒買股票，其請莊隆慶返還系爭支票，莊隆慶數度回稱找
    不到，其方辦理掛失止付，而莊隆慶雖稱被告向其借錢，方
    開立系爭支票，然陳稱借款日期不復記憶，有違常理，與被
    告抗辯內容對照，被告之辯解較為可採等情，復查無其他積
    極證據足認被告有何誣告犯行，罪嫌不足，而為不起訴處分
    等情，有臺北地檢署107年度偵字第28299、28730號不起訴
    處分書可佐，足見莊隆慶為系爭支票權利人，其將系爭支票
    交付原告，應僅係委由原告協助代為提示系爭支票，而無轉
    讓系爭支票予原告之意思，被告抗辯莊隆慶仍為系爭支票執
    票人，較為可信。
(四)末查被告因莊隆慶於上開除權判決事件中申報權利，乃對莊
    隆慶提起確認支票債權不存在之訴，經本院108年度北簡字
    第11791號判決駁回，被告不服而上訴，經本院109年度簡上
    字第45號判決認定莊隆慶為系爭支票執票人，系爭支票原因
    關係已經消滅等情，而廢棄原判決，並確認莊隆慶所持有如
    附表所示支票對於被告之支票債權不存在，莊隆慶應將系爭
    支票交還被告，因莊隆慶未上訴而確定，有109年度簡上字
    第45號判決、言詞辯論筆錄在卷可佐（卷二第145-158頁）
    ，並經調取系爭另案卷宗查明屬實，是被告抗辯本件原告非
    系爭支票執票人，不得行使票據權利一情，應屬可採。
(五)綜上，原告並非系爭支票權利人，其請求被告給付票款300
    萬元，及自起訴狀繕本送達翌日起至清償日止，按年息6%計
    算之利息，為無理由，應予駁回，其假執行之聲請，亦失所
    依據，併予駁回。
四、本件事證已臻明確，兩造其餘攻擊防禦方法核與本件判決結
    果不生影響，爰不一一論述，併此敘明。
五、訴訟費用負擔之依據：民事訴訟法第78條。
中　　華　　民　　國　　111 　年　　2 　　月　　18　　日
                    臺灣臺北地方法院臺北簡易庭
                              法  官  蔡玉雪
以上為正本係照原本作成。
如不服本判決，應於判決送達後20日內向本庭提出上訴狀，並按
他造當事人之人數附繕本；如委任律師提起上訴者，應一併繳納
上訴審裁判費。
中　　華　　民　　國　　111 　年　　2 　　月　　18　　日
                              書記官  陳黎諭
附表：　　　　　　　　　　　　　　
編號 發票日  付款人 票號  金額  張龍騰提示日 原告提示日 1 107年8月21日 花旗（台灣）商業銀行營業部 0000000 300萬元 107年8月21日 108年7月1日